【裁判字號】    98,上訴,1377
【裁判日期】    980430
【裁判案由】    毒品危害防制條例
【裁判全文】
臺灣高等法院刑事判決                98年度上訴字第1377號
上  訴  人  臺灣桃園地方法院檢察署檢察官
被      告  甲○○
                    （現另案於臺灣桃園監獄執行中）
上列上訴人因毒品危害防制條例案件，不服臺灣桃園地方法院98
年度訴字第28號，中華民國98年2月19日第一審判決（起訴案號
：臺灣桃園地方法院檢察署97年度偵緝字第1387號），提起上訴
，本院判決如下：
    主  文
原判決撤銷。
甲○○連續轉讓第一級毒品，累犯，處有期徒刑壹年肆月。扣案
之海洛因貳包（淨重共計零點貳玖公克，空包裝袋總重零點肆肆
公克）均沒收銷燬。
    事  實
一、甲○○於民國91年間因施用毒品案件，經臺灣板橋地方法院
    以92年度訴緝字第212號判處有期徒刑10月確定，並於94年2
    月28日縮刑期滿執行完畢，猶不知悔改，與大陸女子乙○（
    於94年4月13日與臺灣丈夫鍾炳煌離後，未依規定離境）原
    係男女朋友，2人於95年5、6月間同居於乙○所承租位於桃
    園縣桃園市○○街122號10樓之居所。甲○○明知海洛因係
    屬毒品危害防制條例所明定之第一級毒品，竟基於無償轉讓
    海洛因之概括犯意，先於95年5月間之某日，在上揭其與乙
    ○之居所內，無償轉讓重量不明但未逾轉讓持有毒品加重其
    刑之數量標準（理由如後）之海洛因1次予乙○，供其施用
    ；復於95年6月3日，在上揭居所，無償轉讓海洛因2包（淨
    重共計0.29公克，空包裝袋總重0.44公克）予乙○。嗣為警
    於95年6月4日晚上8時30分，經乙○同意，在上址查獲乙○
    施用海洛因之犯行，並扣得上揭甲○○轉讓、乙○尚未施用
    之海洛因2包（淨重共計0.29公克，空包裝袋總重0.44公克
    ），經乙○供證始偵悉上情。
二、案經臺灣桃園地方法院檢察署檢察官自動簽辦並偵查起訴。
    理  由
壹、程序方面：
一、證人乙○於警詢之陳述，雖屬審判外陳述，惟證人乙○業於
    95年9月7日經遣送出境，此有法務部入出境資訊連結作業1
    紙在卷足憑（原審卷第16頁），故證人乙○現已因滯留國外
    而無法傳喚。本院審酌證人乙○於警詢中，已就被告轉讓海
    洛因部分為明確證述，經司法警察就筆錄內容錄音（見3073
    號毒偵卷後附錄音帶），並無違反禁止夜間詢問規定，且詢
    問時已踐行應先告知義務，證人乙○亦於閱覽筆錄後簽名確
    認；該警詢筆錄作成之情況，係出於證人乙○之自由意志，
    並無證明力顯然過低之情形，且距案發時間較近，記憶清晰
    ，較不易匿飾及衡量其等間之利害關係，並衡諸證人乙○與
    被告原係男女朋友關係，無任何怨懟仇隙關係，證人乙○警
    詢所述，當無偏袒或不實之動機，而有可信之特別情形，且
    為證明被告犯罪事實之存否所必要，依刑事訴訟法第159條
    之3第3款規定，有證據能力。
二、證人乙○於偵訊之證詞，被告甲○○並未於言詞辯論結前聲
    明異議，依刑事訴訟法第159條之5第2項、第1項規定，視為
    同意作為證據。本院審酌證人乙○於偵訊之證詞業經具結（
    除95年6月5日該次偵訊筆錄以外，此次偵訊筆錄本院並未採
    為論證基礎），合於法定要件，且該筆錄作成之情況，並無
    顯不可信之情況，係屬適當，應有證據能力。
三、本院下列所引用卷內之文書證據、證物之證據能力部分，並
    無證據證明係公務員違背法定程序所取得，且檢察官、被告
    於本院亦均未主張排除下列文書證據、證物之證據能力，且
    迄本院言詞辯論終結前均未表示異議，本院審酌前揭文書證
    據、證物並非公務員違背法定程序所取得，亦無顯有不可信
    之情況，依刑事訴訟法第158條之4反面解釋及第159條之4之
    規定，應認均有證據能力。
貳、實體方面：
一、訊據被告矢口否認有轉讓海洛因之犯行，辯稱：伊與乙○曾
    是男女朋友，當時一起住在慈德街乙○住處，伊沒有轉讓海
    洛因給乙○云云。經查：
  (一)上揭事實，業據證人乙○證述如下：
    1.95年6月5日警詢時證稱：警方查獲之2包海洛因，係伊男
      友甲○○免費提供給伊，伊有在施用海洛因，伊與甲○○
      沒有仇恨等語（第3073號毒偵卷第9至10頁）。
    2.95年7月13日偵訊時證稱：伊從2、3個月前開始用毒品，
      都是在住處施用海洛因。扣案海洛因是被查獲前1天傍晚
      以伊行動電話撥打電話跟「阿才」買的，在伊住處附近以
      新台幣（下同）1千元買的，之前跟他買過3、4次，老朋
      友介紹，有一些毒品是甲○○給伊的，甲○○沒有收錢，
      有一些是「阿才」給的云云（前揭毒偵卷第52頁），經檢
      察官進一步請證人乙○確認扣案毒品究係向「阿才」買的
      或跟甲○○拿的，證人乙○方證稱：是甲○○給伊的。應
      該是甲○○給伊的，是在被查獲前1天在伊住處給伊，因
      之前尚有剩下的，伊先將剩下的吸完，故這2包扣案海洛
      因伊尚未吸食等語（同上毒偵卷第52頁）。
    3.95年9月5日偵訊時則稱：伊沒有和甲○○同住，他只是把
      東西放在伊那裡，認識甲○○後，伊有跟甲○○說伊有吸
      食海洛因，之後他就曾有給伊海洛因，伊有跟他要海洛因
      ，甲○○每次都拿海洛因到伊住處給伊，沒有向伊收錢，
      甲○○最後1次給伊海洛因是在被查獲前幾天，扣案的海
      洛因較小包是向「阿才」買的，較大包是甲○○到伊住處
      ，伊跟甲○○要的等語（上揭毒偵卷第252至254頁）。
  (二)按證人之證詞，前後雖稍有參差或矛盾，事實審非不可本於
    經驗法則，斟酌其他情形，作合理之比較，定其取捨；即供
    述證據，關於基本事實之陳述，果與真實性無礙而認為真實
    者，仍非不得予以採信，非謂一有不符或矛盾，即認其全部
    為不足取（最高法院91年台上字第5742號判決要旨可參）。
    本件證人乙○上揭證詞，雖事後有故為迴護被告而有避就閃
    爍之詞，惟就被告確有無償提供海洛因予其施用一情，則始
    終一致，尚難以其證詞有部分不一致，遽認其證詞全然不可
    採。
  (三)依被告於偵訊及原審所陳：伊與乙○曾是男女朋友，當時一
    起住在慈德街乙○住處，住在一起2個多月等語（第1387號
    偵緝卷第27頁、原審第25頁），核與證人乙○於警詢所稱：
    甲○○係伊男朋友，並無仇恨等語相符（上揭毒偵卷第10頁
    ）。證人乙○雖嗣於95年9月5日偵訊時改稱：伊沒有和甲○
    ○同住，他只是把東西放在伊那裡云云，惟此已與被告上揭
    陳述不符，且觀諸臺灣板橋地方法院檢察署檢察官就被告施
    用第一、二級毒品犯行，以卷附95年度毒偵字第4633、5122
    號及第6086號提起公訴之起訴書所載（本院卷第14至17頁）
    ，被告之居所均係記載上揭乙○租處地址，足認被告與證人
    乙○確有同居之事實，證人乙○偵訊時上揭更異之詞，僅係
    迴護被告之詞，無足採信。
  (四)乙○與被告既係男女朋友，並有同居之事實，2人關係親密
    ，則乙○於警詢及偵訊歷次均證述被告有無償提供海洛因予
    其施用之證詞，當無故意攀誣構陷被告之可能。且被告於其
    與乙○同居時間內確有施用海洛因之犯行，亦有上揭臺灣板
    橋地方法院檢察署檢察官之起訴書在卷可憑，被告於與乙○
    於同居一處時，將己有之海洛因無償提供予同居女友乙○施
    用，亦屬合情入理，乙○亦於本案查獲時，因施用毒品經臺
    灣桃園地方法院以95年度毒聲字第1024號裁定觀察、勒戒（
    上揭毒偵卷第59頁），嗣因無繼續施用毒品傾向，經臺灣桃
    園地方法院檢察署以95年度毒偵字第3073號為不起訴處分確
    定（本院卷第42頁），復有扣案之2包毒品確含有海洛因成
    分，此有法務部調查局鑑定通知書附卷可按（上揭毒偵卷第
    47頁），益證被告確有無償轉讓海洛因予乙○施用之事實。
  (五)乙○於95年6月5日警詢、95年7月13日偵訊均證稱扣案2包海
    洛因是被告無償提供予其施用，於95年9月5日偵訊則改稱扣
    案之其中1包海洛因是向「阿才」買的，另外1包才是被告給
    伊的云云。惟經檢察官當庭提示卷附乙○所使用行動電話00
    00000000號之通聯紀錄（上揭毒偵卷第70至249頁），請乙
    ○指出何者為「阿才」之電話號碼，乙○則稱不知道（同上
    毒偵卷第201頁），然依乙○於95年7月13日偵訊時證稱其在
    被查獲前一天傍晚才以行動電話撥打電話給「阿才」，之前
    曾向「阿才」買過3、4次等節，果係如此，乙○應無可明確
    辨認「阿才」所使用之電話，當不致於完全不知道，故乙○
    於95年9月5日偵訊之上揭翻異之詞，與事實不符，不足採信
    。應認乙○於95年6月5日警詢、95年7月13日偵訊之證詞，
    距案發時間較近，記憶清晰，且較不易偏頗，而為可採。扣
    案之2包海洛因均係被告無償轉讓予乙○無訛。
  (六)乙○於95年7月13日、95年9月5日偵訊時均證稱除了扣案海
    洛因外，甲○○知道其有施用海洛因後，就曾有提供海洛因
    予其施用等情。然乙○並未詳細敘明被告究竟轉讓幾次海洛
    因、每次份量為何，因乙○已遭遣返出境，被告亦拒不承認
    ，故此部分事實已無從查證。惟依利歸被告原則，本院認定
    除扣案海洛因2包係被告無償轉讓外，被告尚有於其與乙○
    同居之95年5月間某日曾有無償轉讓海洛因1次予乙○。又按
    轉讓毒品達一定數量者，加重其刑至二分之一，其標準由行
    政院定之，毒品危害防制條例第8條第6項定有明文；並行政
    院據該規定於93年1月7日發布「轉讓持有毒品加重其刑之數
    量標準」，該標準第2條第1項第1款規定，轉讓第一級毒品
    ：淨重5公克以上者，加重其刑至二分之一。本院審酌扣案
    之海洛因2包淨重僅達0.29公克、乙○於被查獲2、3個月前
    才開始施用海洛因，用量尚未過多及利歸被告之原則等節，
    認定被告於95年5月間某日該次無償轉讓予乙○為重量不明
    但未逾轉讓持有毒品加重其刑之數量標準之海洛因。
  (七)綜上，被告確有無償轉讓海洛因2次予乙○。被告上揭辯詞
    ，純係事後卸責之詞，無足採信。本件事證明確，被告犯行
    洵堪認定，應依法論科。
二、被告行為後，刑法業經修正，並自95年7月1日生效施行，有
    關本件情形：
  (一)毒品危害防制條例第8條第1項之轉讓第一級毒品罪，其法定
    本刑中關於罰金刑之規定，因刑法第33條第5款業經修正，
    罰金最低額由銀元1元提高為新台幣1000元以上，並以百元
    為單位，經新、舊法比較，應以行為時之刑法第33條第5款
    規定有利於被告。
  (二)刑法第56條連續犯之規定業經刪除，連續犯之規定經刪除後
    ，數行為及方法、結果行為均將論以數罪，併合處罰，並非
    較有利於被告，是依修正後刑法第2條第1項規定，比較新舊
    法結果，仍應適用較有利被告行為時之法律即舊法論以連續
    犯。
  (三)本件綜合上揭新舊刑法比較之結果，並本於統一性及整體性
    原則，修正前之刑法均較有利於被告，爰一體適用修正前之
    刑法。
三、按海洛因係屬毒品危害防制條例明定之第一級毒品，核被告
    所為，係犯毒品危害防制條例第8條第1項轉讓第一級毒品罪
    。其因轉讓而持有第一級毒品之低度行為，已為轉讓之高度
    行為所吸收，不另論罪。被告2次轉讓毒品均未達「轉讓持
    有毒品加重其刑之數量標準」所規定之淨重5公克，自無依
    毒品危害防制條例第8條第6項規定加重其刑之必要，附此敘
    明。被告先後2次轉讓毒品犯行，時間緊接，觸犯構成要件
    相同之罪名，顯係基於概括犯意反覆為之，為連續犯，應論
    以一罪，並加重其刑。又被告有如事實欄所載之前科及執行
    紀錄，有本院被告前案紀錄表在卷可稽，其於受有期徒刑執
    行完畢後，5年內故意再犯本件有期徒刑以上刑之罪，為累
    犯，應依法遞加重其刑。
四、原審逕以證人乙○證詞有部分瑕疵，即完全不予採信，遽行
    諭知被告無罪，顯有未洽。檢察官執此上訴，指摘原判決不
    當，為有理由，應予撤銷改判。爰審酌被告已有多次前科，
    素行非佳，及其犯罪之動機、目的、手段、所生損害、轉讓
    足以導致精神障礙及生命危險之成癮性毒品海洛因、轉讓次
    數2次、轉讓對象為其同居女友，及犯後猶飾詞否認，毫無
    悔意等一切情狀，量處如主文第2項所示之刑。又被告因本
    案，經臺灣桃園地方法院檢察署於96年2月9日發布通緝，於
    97年9月19日為警緝獲到案，而中華民國96年罪犯減刑條例
    係於96年7月16日施行，是被告通緝時間係在該條例施行之
    前，於該條例施行後緝獲。又該條例施行前，經通緝而未於
    96年12月31日以前自動歸案接受偵查、審判或執行者，不得
    依該條例減刑，中華民國96年罪犯減刑條例第5條定有明文
    ，該條之適用時機，限於「96年7月15日以前（包含當日）
    」經通緝，未於「96年7月16日施行起至96年12月31日以前
    （包含當日）」自動歸案，才不得依本條例減刑，且依該條
    文之規定，係鼓勵通緝犯應儘快自動歸案接受偵查、審判或
    執行，如未於96年12月31日以前自動歸案接受偵查、審判或
    執行，即不得依該條例減刑，是除鼓勵通緝犯自動歸案外，
    實亦有失權之效果。是本案被告於該條例施行前經通緝，而
    未於該條例所定之期限自動歸案，當無從依該條例減刑，併
    此敘明。至於在乙○租處甲○○轉讓之海洛因2包（淨重共
    計0.29公克，空包裝袋總重0.44公克，乙○施用毒品部分嗣
    經檢察官為不起訴處分確定，檢察官就此扣案之2包毒品並
    未另行聲請宣告沒收銷燬），為查獲之第一級毒品，而用以
    包裝上開第一級毒品海洛因之包裝袋共2個，以現今採行之
    鑑驗方式，包裝袋仍會殘留微量毒品而無法將之完全析離，
    此為本院承辦販賣毒品案件職務上已知之事實，是扣案第一
    級毒品海洛因2包暨其包裝袋2個，均應依毒品危害防制條例
    第18條第1項前段規定，宣告沒收銷燬之。
據上論斷，應依刑事訴訟法第369條第1項前段、第364條、第299
條第1項前段、毒品危害防制條例第8條第1項、第18條第1項前段
，刑法第11條前段、第2條第1項、第47條第1項、修正前刑法第
56條，刑法施行法第1條之1，判決如主文。
本案經檢察官謝英民到庭執行職務。
中    華    民    國    98    年    4     月    30    日
                  刑事第二庭審判長法  官  洪光燦
                                  法  官  李麗玲
                                  法  官  林恆吉
以上正本證明與原本無異。
如不服本判決，應於收受送達後十日內向本院提出上訴書狀，其
未敘述上訴之理由者並得於提起上訴後十日內向本院補提理由書
（均須按他造當事人之人數附繕本）。「切勿逕送上級法院」。
                                  書記官  陳盈璇
中    華    民    國    98    年    4     月    30    日
附錄：本案論罪科刑法條全文
毒品危害防制條例第8條第1項
轉讓第一級毒品者，處 1 年以上 7 年以下有期徒刑，得併科新
臺幣 1 百萬元以下罰金。


司法院資訊處製作；財團法人民間司法改革基金會備份。
